臺灣高等法院高雄分院刑事判決　　　　 96年度上易字第669號
上　訴　人　臺灣高雄地方法院檢察署檢察官
被　　　告　乙○○
被　　　告　甲○○
被　　　告　丙○○
被　　　告　戊○○
上列上訴人因被告傷害案件，不服臺灣高雄地方法院95年度易字
第1394號中華民國96年5 月15日第一審判決（起訴案號：臺灣高
雄地方法院檢察署94年度核退偵字第257 號），提起上訴，本院
判決如下：
    主  文
上訴駁回。
    理  由
壹、證據能力部分：
    按被告以外之人於審判外之言詞或書面陳述，除法律有規定
    者外，不得作為證據，刑事訴訟法第159 條第1 項定有明文
    。又被告以外之人於審判外之陳述，雖不符前4 條之規定，
    而經當事人於審判程序同意作為證據，法院審酌該言詞陳述
    或書面陳述作成時之情況，認為適當者，亦得為證據；當事
    人、代理人或辯護人於法院調查證據時，知有第159 條第1
    項不得為證據之情形，而未於言詞辯論終結前聲明異議者，
    視為有前項之同意，刑事訴訟法第159 條之5 亦定有明文。
    關於證人甲○○於警詢中之陳述、旗山醫院診斷證明書、旗
    山醫院95年8 月7 日旗醫病字第0950003368號函檢附外科門
    診處方明細、出院病例摘要、旗山醫院96年2 月15日旗醫病
    字第0950000956號函檢附病例摘錄報告、急診護理紀錄單等
    證據，雖均係傳聞證據，惟檢察官及被告乙○○、甲○○、
    丙○○、戊○○於本院言詞辯論終結前均未聲明異議，且本
    院審酌前開言詞或書面證據作成時之情況均屬正常，且與本
    案相關之待證事實具有關連性，認適當作為證據，依前開刑
    事訴訟法第159 條之5 第2 項之規定，認上開證據均具有證
    據能力。
貳、實體部分：
一、公訴意旨略以：被告乙○○前因債務問題與被害人陳天從（
    已於93年11月23日另因嗎啡及酒精中毒、心臟傳導系統纖維
    化致心律不整死亡）發生糾紛，竟因此心生不滿，而於民國
    93年10月29日晚上9 時許，夥同其子即被告甲○○、其友人
    即被告丙○○、戊○○等人前往被害人位於高雄縣內門鄉瑞
    心村田子墘2 號住處，先邀同被害人至高雄縣內門鄉○○路
    七星塔四合一餐廳前，繼基於傷害之犯意聯絡，共同圍毆被
    害人，致被害人受有頭部外傷併腦震盪、左側第8 、9 肋骨
    骨折、上唇撕裂傷等傷害。因認被告乙○○、甲○○、丙○○、戊○○均涉犯刑法第277 條第1 項之普通傷害罪嫌云云
    。
二、按被告未經審判證明有罪確定前，推定其為無罪；犯罪事實
    ，應依證據認定之，無證據不得認定犯罪事實。又不能證明
    被告犯罪者，應諭知無罪之判決，刑事訴訟法第154 條、第
    301 條第1 項分別定有明文。次按，認定犯罪事實所憑之證
    據，雖不以直接證據為限，間接證據亦包括在內，然而無論
    直接證據或間接證據，其為訴訟上之證明，須於通常一般人
    均不致有所懷疑，而得確信其為真實之程度者，始得據為有
    罪之認定，倘其證明尚未達到此一程度，而有合理之懷疑存
    在時，即難遽採為不利被告之認定（最高法院76年臺上字第
    4986號判例意旨參照）。又依刑事訴訟法第161 條第1 項規
    定，檢察官就被告犯罪事實，應負舉證責任，並指出證明之
    方法。因此，檢察官對於起訴之犯罪事實，應負提出證據及
    說服之實質舉證責任。倘其所提出之證據，不足為被告有罪
    之積極證明，或其指出證明之方法，無從說服法院以形成被
    告有罪之心證，基於無罪推定之原則，自應為被告無罪判決
    之諭知（最高法院92年臺上字第128 號判例意旨參照）。
三、公訴人認被告乙○○、甲○○、丙○○、戊○○涉有前揭傷
    害犯行，無非係以：(1)被告乙○○於警詢及偵查中之陳述；
    (2)被告甲○○於警詢及偵查中陳述；(3)被告丁○○於警詢及
    偵查中之陳述；(4)行政院衛生署旗山醫院（下稱旗山醫院）
    診斷證明書；(5)本票等證據為其主要論據。然訊據被告4 人
    均堅詞否認有何傷害犯行，被告乙○○辯稱：伊確有欠陳天
    從錢，也有簽發本票交付予陳天從，當日晚上9 時許伊確有
    與伊兒子甲○○至陳天從住處，後來並邀陳天從一同至高雄
    縣內門鄉○○路七星塔四合一餐廳前談判，但因陳天從喝的
    很醉，所以大家相罵後即各自離開，伊並沒有打陳天從等語
    ；被告甲○○辯稱：當天晚上伊因為擔心伊父親會出事，所
    以就陪同伊父親一起去，但伊並沒有打陳天從等語；被告丙○○辯稱：伊在高雄縣內門鄉○○路七星塔四合一餐廳斜對
    面賣小吃，伊當天都在炒菜，根本沒有去陳天從住處，也沒
    有去餐廳旁的停車場，亦沒有圍毆陳天從等語；被告戊○○
    辯稱：伊在伊舅舅丙○○的小吃攤幫忙，根本沒有去陳天從
    住處，當天伊雖然有聽到吵架的聲音，但因為很忙所以沒有
    過去看，也沒有打陳天從等語。
四、經查：
（一）被告乙○○確曾向被害人陳天從借錢，並因而簽發本票交
      付予被害人，嗣因債務糾紛，被告乙○○於93年10月29日
      晚上9 時許，與其子即被告甲○○一同前往被害人位於高
      雄縣內門鄉瑞心村田子墘2 號住處，繼邀同被害人至高雄
      縣內門鄉○○路七星塔四合一餐廳前談判，雙方並在該處
      發生言語衝突等情，業據證人即被害人之母親丁○○於原
      審審理中結證明確（原審卷第130 、132 頁參照），核與
      目擊證人卓和美於原審審理中結證之情節相符，並有被告
      乙○○所簽發之本票1 紙在卷可稽（警卷第14頁參照）；
      又被害人於93年10月29日晚上11時45分許，因受有頭部外
      傷、上唇撕裂傷及眼眶處腫痛，而由其兄陳天球陪同至旗
      山醫院就診，經醫師縫合傷口並告知頭部外傷注意事項後
      即返家，繼於同年11月1 日復因左胸疼痛至旗山醫院就診
      ，經醫師診斷並以X 光檢查後，始發現其左側第8 、9 肋
      骨骨折並旋即住院治療，治療後情況穩定並於同年月4 日
      出院等情，亦據證人陳天球、丁○○於原審審理中結證明
      確（原審卷第124 、125 、130 、131 頁參照），核與證
      人即被害人之前妻蔡佩瑜於原審審理中所結證之情節相符
      （原審卷第121 頁參照），並有旗山醫院診斷證明書（警
      卷第11頁參照）、旗山醫院95年8 月7 日旗醫病字第0950
      003368號函檢附外科門診處方明細、出院病例摘要各1 份
      （原審卷第30、31、32頁參照）、旗山醫院96年2 月15日
      旗醫病字第0950000956號函檢附病例摘錄報告、急診護理
      紀錄單各1 份（原審卷第149 、151 頁參照）在卷可稽；
      又上開各節亦均為被告4 人所不爭執（原審卷第96頁參照
      ），自堪認定為真實。
（二）至被告丙○○、戊○○是否有與被告乙○○、甲○○於上
      揭時間齊至被害人住處，嗣被告4 人並帶同被害人至高雄
      縣內門鄉○○路七星塔四合一餐廳前加以圍毆乙節，證人
      丁○○於原審審理中雖證述：伊於某天晚上9 點多聽到車
      子的聲音，伊就起床看，發現有3 部小客車，有10幾人下
      車，之後伊看到乙○○、甲○○、戊○○動手拉陳天從上
      車等語（原審卷第130 、132 頁參照），然其前於警詢中
      卻證述：陳天從係被乙○○、丙○○、戊○○帶走等語（
      警卷第6 頁參照），繼於偵查中則改稱：當日係被告4 人
      到伊住處帶走陳天從等語（核退偵卷第40頁參照），復於
      原審審理中又翻異前詞如前所述，則就上揭時間究係何人
      至其住處找被害人陳天從一節，證人丁○○所述顯然前後
      不一，是否可採，已非無疑；且就被害人陳天從是否遭強
      押上車一節，證人丁○○於原審審理中先係證述：伊看到
      陳天從被強押上車等語（原審卷第130 頁參照），復又證
      述：當時陳天從並沒有表示不要去等語（原審卷第132 頁
      參照），則其上開證述亦顯有矛盾，實難逕認其前揭所述
      均值採信。另本案發生時，被告丙○○、戊○○均在丙○○所經營之小吃攤內乙情，除據證人卓合美於原審審理中
      結證稱：伊認識被告4 人，因為丙○○是伊小學同學，其
      餘3 人則是同鄉關係，均已認識10幾年，丙○○是在七星
      塔附近賣鱔魚麵；伊知道乙○○與陳天從曾發生衝突的事
      情，因為當天伊在丙○○的小吃攤，伊有聽很多人說他們
      在附近談事情，但伊沒有看到，也沒有聽到，伊在丙○○
      的小吃攤時，尚有丙○○、戊○○及戊○○的母親在場，
      戊○○當天是在該處幫忙，戊○○的母親則與伊一起聊天
      等語明確外（原審卷第126 、127 頁參照），亦據證人甲○○於警詢中證述：伊與伊父親乙○○一同至被告住處，
      丙○○、戊○○並未在場等語無訛（警卷第8 頁背面），
      除堪認被告丙○○、戊○○前揭所辯並非全然無據外，亦
      足徵證人丁○○前揭所述是否確屬實情，抑或容有記憶錯
      誤，實非無疑。
（三）又證人丁○○、蔡佩瑜於原審審理中雖均證述：陳天從曾
      告知係遭被告4 人圍毆等語（原審卷第121 、131 頁參照
      ），然證人丁○○、蔡佩瑜既僅係聽聞被害人告知係遭被
      告4 人毆打，而非親自在場見聞目擊案發經過，而被害人
      所告知是否確為實情，渠等亦未加以求證，實難僅憑此即
      得逕為不利被告4 人之認定。再被告乙○○既積欠被害人
      債務，被害人並持有被告乙○○所簽發之本票，已如前所
      述，倘被害人係因債務糾紛而遭被告4 人毆打，衡情被害
      人於事後應係趕緊報警處理以求保護自身安全，然被害人
      不惟未報警求援，甚係希求息事寧人，直至93年12月7 日
      （距本案案發日已1 個月餘），始由其母丁○○提出告訴
      （警卷第6 頁），亦顯與常情有悖。再參以被告乙○○、
      甲○○係於當日晚上9 時許至被害人住處並隨即與被害人
      一同離開，惟被害人於同日晚上11時45分許始因受傷至醫
      院就診，亦已如前述，則已相距長達約2 小時之久，故尚
      難遽認被害人前揭傷勢係遭被告4 人毆打所致，而逕認被
      告4 人均涉有公訴人所指之傷害犯行。
（四）綜上，檢察官認被告涉犯前開犯行所憑之證據，尚未達於
      通常一般之人均不致有所懷疑，而得確信其為真實之程度
      ，依刑事訴訟制度「倘有懷疑，即從被告之利益為解釋」
      、「被告應被推定為無罪」之原則，即難據以為被告4 人
      不利之認定。此外，復查無其他積極之證據，足資認定被
      告4 人有何檢察官所指之上開犯行，自屬不能證明被告4
      人犯罪。
五、原審因而以不能證明被告4 人犯傷害罪，而為被告無罪之諭
    知，核無違誤；檢察官上訴意旨，猶執前詞，指摘原判決不
    當，為無理由，應予駁回。
據上論斷，應依刑事訴訟法第368 條，判決如主文。
本案經檢察官羅建勛到庭執行職務。
中　　華　　民　　國　　96　　年　　8 　　月　　29　　日
                  刑事第九庭    審判長法  官  翁慶珍
                                      法  官  范惠瑩
                                      法  官  陳  箐
以上正本證明與原本無異。
不得上訴。
中　　華　　民　　國　　96　　年　　8 　　月　　29　　日
　　　　　　　　　　　　　　　　　　　書記官  魏文常
